【裁判字號】    97,消債更,737
【裁判日期】    970819
【裁判案由】    更生事件
【裁判全文】
臺灣板橋地方法院民事裁定           97年度消債更字第737號
聲  請  人  甲○○
                      2
代  理  人  屠啟文律師
上列當事人因消費者債務清理事件，聲請更生，本院裁定如下：
    主  文
更生之聲請駁回。
聲請費用由聲請人負擔。
    理  由
一、按債務人不能清償債務或有不能清償之虞者，得依本條例所
    定更生或清算程序，清理其債務；消費者債務清理條例第3
    條定有明文。次按債務人與金融機構協商成立者，不得聲請
    更生或清算，但因不可歸責於己之事由，致履行顯有重大困
    難者，不在此限；本條例施行前，債務人依金融主管機關協
    調成立之中華民國銀行公會會員，辦理消費金融案件無擔保
    債務協商機制與金融機構成立之協商，準用前項之規定，同
    條例第151 條第5 項、第6 項亦有明文。又聲請更生或清算
    不合程式或不備其他要件者，法院應以裁定駁回之，但其情
    形可以補正者，法院應定期間先命補正，復為同條例第8 條
    所明定。
二、查本件聲請人向本院聲請更生，雖主張：聲請人於民國95年
    間因負有新臺幣（下同）8,957,001 元之無擔保債務，於95
    年9 月28日與最大無擔保債權銀行國泰世華銀行協商成立，
    每月清償48,226元，聲請人每月工作收入平均約為87,000元
    ，惟扣除每月應清償協商款48,226元及房貸約25,000元後，
    尚須扶養仍在就學之次子，收入無法維持最低基本生活，當
    時協商成立，聲請人全無討價還價空間，還款期數及金額均
    由銀行單方決定，聲請人只能黯然接受，並咬牙苦撐，至今
    已無力繼續繳付，是本件依原協商內容履行顯有重大困難，
    且非可歸責於聲請人之事由所致，聲請人無擔保或無優先權
    之債務總額未逾1,200 萬元，復未經法院裁定開始清算程式
    或宣告破產云云。
三、惟查：
  (一)聲請人固以其無力清償債務云云。然查聲請人尚有坐落臺北
    縣蘆洲市○○街32巷55號2 樓之2 之房屋及坐落土地，其所
    有之房地並於93年5 月5 日設定本金最高限額624 萬元之抵
    押權予中國信託商業銀行，有聲請人提出之土地及建物登記
    謄本在卷可憑（見本院卷第58頁）是該房地之價值應逾624
    萬元，應堪認定。而依聲請人提出之債權人清冊記載，其尚
    積欠中國信託商業銀行之債權為5,772,750 元，足證該房地
    扣除抵押權擔保之債權外，確尚有價值存在。
  (二)次查聲請人於96年2 月間向新光人壽保險股份有限公司申請
    退休，並領得退休金1,383,685 元，另於96年3 月16日自勞
    工保險局領得退休金1,499,422 元，共計2,883,107 元，近
    3 百萬元，有聲請人提出退休金收據影本1 紙、存摺影本2
    紙為證（見本院卷第124 至126 頁）。再查聲請人於96年度
    全年薪資所得額為1,041,013 元、95年度其所得總額為1,13
    3,906 元（即1,125,564 元＋8,342 元＝1,133,906 元），
    業據本院依職權向財政部臺灣省北區國稅局三重稽徵所查明
    屬實，有該所97年8 月1 日北區國稅三重二字第0971013264
    號函暨所綜合所得稅結算申報書影本2 份在卷可憑（見本院
    卷第413 至420 頁）、足證聲請人每年均有逾1 百萬元之薪
    資收入，且於聲請人96年2 月間退休後，當年度仍繼續有薪
    資收入，且其所得額水準與之前並無明顯減少情形。
  (三)聲請人雖主張其仍有扶養在學次子乙○○之必要，及其每月
    收入雖達87,000元，為扣除退還予投保客戶之佣金及業務人
    員為招攬業務所需支付之費用後，實際每月收入僅約5 萬元
    ，不敷支出聲請人與乙○○之必要生活費用，並提出房屋租
    賃契約書影本1 件為證（見本院卷第178 頁）。然查保險業
    務員於法並無退佣之義務，聲請人卻願退佣予其客戶，此部
    分支出非必要支出，顯屬可歸責於聲請人之事由。又其次子
    乙○○既已成年，依法本毋庸再予扶養，況除聲請人外，乙
    ○○尚有父丙○○，亦非全由聲請人1 人負擔扶養義務，是
    即令以內政部統計處所頒國民最低必要生活費用每人每月須
    9,829 元計算，聲請人與負擔乙○○二分之一之必要生活費
    用為14,744元（9,829 元×1.5 ＝14,744元，元以下4 捨5
    入），是以聲請人自認每月平均收入87,000元扣除協商須支
    付之48,226元、房貸約25,000元後，尚餘13,774元，約略與
    其與乙○○所需之扶養費用相當。復查乙○○亦係新光人壽
    保險股份有限公司之業務員，自96年7 月起迄今每月均自該
    公司領取3 萬元至9 萬餘元之業務津貼，亦有聲請人提出業
    務津貼表影本在卷可參（見本院卷第114 至123 頁），顯難
    認聲請人仍對乙○○負有扶養義務。自難認聲請人已舉證證
    明有何不可歸責事由，致無法履行協商。
  (四)再查聲請人於95年9 月28日與無擔保最大債權銀行國泰世華
    銀行協商成立，每月清償48,226元，且迄今均仍正常履行中
    ，並無毀諾情事，此觀聲請人提出財團法人金融聯合徵信中
    心綜合信用報告之記載即明（見本院卷第19頁），復核與債
    權銀行台新國際商業銀行、美國運通銀行、臺灣新光商業銀
    行陳報狀所載均相符（見本院卷第188 、243 、256 頁），
    是聲請人既仍正常履行協商協議，尤難認聲請人已舉證證明
    有何不可歸責於己之事由，致無法履行協商。
  (五)另查聲請人提出以其為被保險人，就車號BIY-278 號機車投
    保汽車強制責任保險，有聲請人提出汽車保險單影本1 紙（
    見本院卷第132 頁）；聲請人以自己為要保人，乙○○為被
    保險人，向國泰人壽保險股份有限公司投保安康住院醫療終
    身壽險，有該公司97年7 月24日國壽字第0970070682號函暨
    保險契約狀況一覽表各1 紙在卷可按（見本院卷第277 至27
    8 頁）。然聲請人提出之財產目錄中，並未說明記載有該輛
    機車及有尚未履行完畢之保險契約（見本院卷第5 頁），經
    本院於97年7 月7 日裁定命聲請人補正，聲請人仍未補正（
    見本院卷第55頁），自難認其聲請為有理由。
四、是本件聲請人聲請更生，既有消費者債務清理條例第46條第
    3 款所定情形，經本院裁定命補正後，仍未提出與更生相關
    之關係文件，復未舉證證明究有何不可歸責於己之事由，致
    不能履行協商或有不能履行之虞，依上說明，自應駁回其更
    生之聲請。
五、爰依消費者債務清理條例第3 條、第8 條前段、第46條第3
    款，裁定如主文。
中    華    民    國    97    年    8     月    19    日
              民事第一庭    法      官  周舒雁
上為正本係照原本作成
如不服本裁定，應於裁定送達後10日內，以書狀向本院提出抗告
，並繳納抗告費新臺幣1千元
中    華    民    國    97    年    8     月    19    日
                            書  記  官  許慧貞


司法院資訊處製作；財團法人民間司法改革基金會備份。
